【裁判字號】    98,交上易,77
【裁判日期】    980513
【裁判案由】    過失傷害
【裁判全文】
臺灣高等法院刑事判決                98年度交上易字第77號
上  訴  人  乙○○
即  被  告
                    樓
上列上訴人因過失傷害案件，不服臺灣基隆地方法院97年度交易
字第73號，中華民國97年11月26日第一審判決（起訴案號：臺灣
基隆地方法院檢察署97年度調偵字第144 號），提起上訴，本院
判決如下：
    主  文
上訴駁回。
    事  實
一、乙○○於民國（下同）97年6 月6 日21時30分許，駕駛車牌
    號碼DE-5248 號自小客車，沿基隆巿孝東路往瑞芳方向行駛
    ，本應注意汽車行進中，駕駛人應注意車前狀況及兩車併行
    之間隔，並隨時採取必要之安全措施，而依當時天候陰、夜
    間有照明、路段、路面乾燥無缺陷、亦無障礙物、視距良好
    等客觀情形，並無不能注意之特別情事，竟疏於注意，行經
    未劃分快慢車道之孝東路25號前之際，適有甲○○騎乘車號
    BPP-982 號機車沿同向外側車道行駛，乙○○因未注意應與
    車道右側甲○○騎乘之機車保持兩車併行之間隔，而甲○○
    亦同未注意保持兩車併行之距離，因雙方有上述疏失，乙○○所駕駛上開自小客車右前車身與甲○○所騎乘前揭機車左
    側車身發生擦撞，致甲○○人車倒地，受有左鎖骨骨折、左
    側顏面瘀傷3 公分、左大腿瘀傷15×10公分、右足瘀傷3 ×
    2 公分、左後腦瘀傷5 ×5 公分、顱內出血等傷害。乙○○
    見肇事後，於有偵查權限之人知悉犯罪人之前，停留於現場
    ，並主動向到場處理事故員警丙○○陳明自己係肇事者及陳
    述肇事經過，自首接受裁判。
二、案經甲○○訴由基隆市警察局第二分局報請臺灣基隆地方法
    院檢察署檢察官偵查起訴。
    理  由
壹、程序方面：
一、按被告以外之人於審判外所為之書面陳述，固屬傳聞之證據
    ，但如該文書係屬公務員職務上製作之紀錄文書者，除顯有
    不可信之情況外，亦得為證據，刑事訴訟法第159 條之4 第
    1 款分別定有明文。經查，道路交通事故現場圖、道路交通
    事故調查報告表(一)(二)，係承辦員警丙○○所製作之紀錄文書
    ，為警員基於職務製成，具有相當之中立性，是其作成過程
    並無不適當之情形，其客觀上無不可信之情況，揆諸前開規
    定，自得為證據。
二、次按從事業務之人於業務上或通常業務過程所須製作之紀錄
    文書、證明文書，除顯有不可信之情況外，亦得為證據，刑
    事訴訟法第159 條之4 第2 款亦訂有明文。核行政院衛生署
    基隆醫院出具之診斷證明書等件，係從事業務之人通常業務
    過程所須製作之病歷所轉錄之證明文書，本院審酌上開證據
    資料並無顯有不可信之情況，依刑事訴訟法第159 條之4第2
    款規定，應具有證據能力。
三、案發現場承辦員警丙○○於原審審理時所為之證述，乃其蒞
    庭就親身所見所聞而為陳述，非屬被告以外之人於審判外之
    言詞或書面陳述，自不受刑事訴訟法規定之傳聞法則所拘束
    ，被告認此屬傳聞證據而無證據能力云云，自有誤會。
四、按被告以外之人於審判外之陳述，雖不符刑事訴訟法第159
    條之1 至第159 條之4 之規定，而經當事人於審判程序同意
    作為證據，法院審酌該言詞陳述或書面陳述作成時之情況，
    認為適當者，亦得為證據；當事人、代理人或辯護人於法院
    調查證據時，知有刑事訴訟法第159 條第1 項不得為證據之
    情形，而未於言詞辯論終結前聲明異議者，視為有前項之同
    意，刑事訴訟法第159 條之1 、第159 條之5 第1 項、第2
    項分別定有明文。經查，本判決下列所引用前述以外之被告
    以外之人於審判外之陳述或非供述證據，檢察官及被告於本
    院言詞辯論終結前均未聲明異議，本院審酌上開證據資料製
    作時較無人情施壓或干擾，亦無不當取供，及證明力明顯過
    低之瑕疵，認以之作為證據應屬適當，故揆諸前開規定，認
    前揭證據資料有證據能力。
貳、實體方面：
一、被告乙○○固坦承有於前揭時地駕駛上開車輛而與被害人甲○○騎乘之機車發生車禍，並導致被害人受傷等情不諱，惟
    矢口否認有何過失傷害之行為，辯稱：警方所繪製之道路交
    通事故現場圖與實際狀況並不相同，於案發當時，伊駕駛車
    輛之前方及兩側並無其他車輛存在，伊不知為何會與被害人
    發生擦撞；又本件肇事之原因，應係被害人於案發當日洗腎
    ，導致身體及精神狀況不佳所致，被害人實已危害用路人之
    安全云云。經查：
（一）證人即被害人甲○○於警詢及原審審理時均證述：伊於案
      發當時騎乘機車由基隆市○○路往深奧坑方向行駛，只記
      得機車行駛於右外側車道，原本未看見被告駕駛之車輛，
      後被告駕駛之車輛突由左後方接近，碰撞到伊所騎乘機車
      之左側使伊人車倒地，受有傷害而不省人事等語（見偵查
      卷第8 頁；原審卷第21頁至第22頁）。又被害人甲○○因
      本件車禍受有左鎖骨骨折、左側顏面瘀傷3 公分、左大腿
      瘀傷15×10公分、右足瘀傷3 ×2 公分、左後腦瘀傷5 ×
      5 公分、顱內出血等傷害等情，亦有衛生署基隆醫院出具
      之診斷證明書、驗傷診斷書各1 紙在卷可稽（見偵查卷第
      13頁；原審卷第25頁、第26頁），此外，復有道路交通事
      故現場圖、道路交通事故調查報告表(一)(二)、事故現場照片
      數幀在卷可稽（見偵查卷第14頁至第16頁、第27頁至第32
      頁）。即被告於警詢時亦自承：伊當時駕駛自小客車由基
      隆市○○路往深奧坑方向行駛，至案發地點時，因前方有
      測速照相，故將車速減緩，惟車子仍於行駛中，伊有聽到
      自小客車右側車身有異聲，並聽到機車倒地之聲音，即下
      車查看發現被害人甲○○人車倒地受傷，並沒有回應，隨
      即報警處理等語（見偵查卷第5 頁）。是被告於前開時地
      駕駛自小客車與被害人所騎乘之機車左側車身發生擦撞，
      致被害人人車倒地受有傷害等情，堪信為真實。
（二）按汽車行駛時，駕駛人應注意車前狀況及兩車併行之間隔
      ，並隨時採取必要之安全措施；又機器腳踏車行駛之車道
      ，在未劃分快慢車道之道路，應在最外側二車道行駛，道
      路交通安全規則第94條第3 項、第99條第1 項第1 款分別
      定有明文。被告乙○○為已考領駕照之駕駛人，對此自難
      諉稱不知。又依據卷附事故現場照片顯示，機車倒地刮地
      痕在未劃分快慢車道之外側車道上，機車左側煞車把手高
      約100 公分，且於事故發生後斷裂，被告駕駛之自小客車
      右前側車窗距地面100 公分處有明顯擦撞痕，堪認被告所
      駕駛之自小客車右前側車身在外側車道與被害人騎乘機車
      之左側車身發生碰撞無訛。至被告爭執本件應為被害人所
      騎乘機車之左後照鏡而非左煞車把手與其駕駛之自小客車
      右前側車窗發生擦撞，且被害人之機車左側煞車並無斷裂
      云云，並不影響本院對於兩車發生擦撞事實之認定。再依
      道路交通事故調查報告表所載，肇事路段雖為彎曲路段，
      惟事發當時天候陰、夜間有照明、路面無缺陷、無障礙物
      、視距良好（見偵查卷第15頁至第16頁），當無不能注意
      之情事，倘被告於車行途中，能隨時注意車前狀況，並保
      持與鄰車併行之間隔，當不至於發生本件事故。況被告自
      承於案發時僅注意測速照相設備而有減速之行為，惟同時
      間對於被害人騎乘機車行駛於其車旁之行車位置及與告訴
      人間之行車距離，竟全然不知，以致肇事導致被害人受傷
      ，自難謂已盡注意義務而無過失。雖本件車禍之發生，被
      害人亦未注意兩車併行之間隔，難認並無過失，然被告仍
      不能因此解免其過失責任，附此敘明。
（三）被告雖辯稱：依據承辦員警所繪製之道路交通事故現場圖
      以觀，員警認為案發當時兩車均行駛於外側車道之論點並
      無法成立，本件肇事因素之正確性受到質疑云云。然查，
      本件案發當時，被告確實行駛於右外側車道等情，業經被
      告於警詢時供承明確（見偵查卷第15頁至第16頁），且被
      害人於警詢及原審審理時亦證稱：案發當時係行駛於右外
      側車道等語（見偵查卷第8 頁；原審卷第21-1頁），與道
      路交通事故現場圖所示被害人機車遭撞擊並倒地之位置均
      係於右外側車道等情（見偵查卷第14頁），互核一致，難
      認上開道路交通事故現場圖與事實有何不符之處，且不影
      響本院對於兩車確實發生擦撞之判斷。又被告另以：被害
      人所騎乘機車之後輪已磨平、光滑、且無胎痕，又案發現
      場為彎道、坡路並設有槽化線，本件車禍發生之主要原因
      係因被害人之機車輪胎已無抓地力，行駛時偏滑後致與被
      告之車輛發生擦撞云云。惟依卷附之事故現場照片所示，
      被害人機車之後輪胎痕仍清晰可見（見偵查卷第31頁），
      且案發當日並非雨天，路面亦無濕滑或積水之情狀，被告
      上開所辯，並無提出任何佐證，顯係臆測之詞，尚難採信
      。再被告所稱：本件事故係因被害人洗腎返家途中，因身
      體狀況不佳，不能安全駕駛所致云云，惟被害人甲○○固
      坦承於案發當日有赴醫院洗腎之事實（見本院卷第35頁反
      面），然本件案發時間係夜間9 時30分許，與被害人洗腎
      完畢應有一定間隔，而病人於洗腎後是否會因身體虛弱導
      致毫無行動能力等情，並無任何醫學數據可以證明，被告
      並無提出任何證據得以佐證其關連性，被告此部分辯詞亦
      屬推測；又如前述，本件依案發當時之天候或路況，被告
      並無不能注意行車時周遭之情事，若被害人確有因身體孱
      弱而有不能安全駕駛之情事（如偏向一方行駛、蛇行或緩
      慢行駛），被告僅需稍加注意即可避免，其竟未發現亦無
      注意被害人之行車位置及與被害人間行車距離，致與被害
      人發生擦撞，自難認為無過失。至被害人是否提出民事賠
      償？及其所提民事賠償之項目是否屬實？被害人是否涉犯
      刑法第條216 條、第210 條關於行使偽造私文書罪及第33
      9 條詐欺罪等情，核與本件犯罪事實認定無涉，本院並無
      須審酌，附此敘明。
（四）至被告聲請(1)傳喚證人陳美雪、被害人甲○○之妻子等人
      對質並接受測謊。(2)調閱告訴人之病例及案發當日之就診
      紀錄、被害人之駕駛執照相關資料、及調閱所有案發當時
      員警所拍攝之現場照片（共19幀，起訴書僅附卷12幀）。
      欲證明被害人於案發當日確有赴醫院洗腎或警方繪製之事
      故現場圖有誤等情，核其主張請求調查證據之待證事項或
      因待證事項已臻明確，或與本件被告被訴之犯罪事實成立
      與否並無關聯性，均無調查之必要，併予說明。
（五）綜上所述，本案事證明確，被告犯行洵堪認定，應予依法
      論罪科刑。
二、核被告乙○○所為，係犯刑法第284 條第1 項前段之過失傷
    害罪。查被告肇事後，在未為任何有偵查犯罪職權之公務員
    發覺前，於警員前往現場處理時，留在現場等候，並向警員
    丙○○當場承認其為肇事人，業據證人丙○○於原審審理時
    證述明確，被告對未發覺之罪自首並接受裁判，爰依刑法第
    62條前段規定，減輕其刑。至被告雖於原審審理時否認過失
    傷害犯行，然此核係被告抗辯權之行使，不影響其前已自首
    之法律效果，併予敘明。
三、原審認被告罪證明確，因而依刑法刑法第284 條第1 項前段
    、第62條、第41條第1 項前段之規定，並審酌被告無任何前
    科紀錄，素行尚佳，於本件事故中之過失程度、被害人所受
    傷害情形、肇事後之態度，及肇事後迄今仍未能與被害人達
    成民事和解、賠償損害等一切情狀，量處被告有期徒刑3 月
    ，並諭知易科罰金之折算標準。其認事用法，並無違誤，量
    刑亦稱妥適，被告上訴意旨，仍執前詞，否認犯罪，並無理
    由，應駁回之。
據上論斷，應依刑事訴訟法第368 條，判決如主文。
本案經檢察官陳國鳴到庭執行職務。
中    華    民    國    98    年    5     月    13    日
                  刑事第十四庭審判長法  官  陳志洋
                                    法  官  梁耀鑌
                                    法  官  謝靜恒
以上正本證明與原本無異。
不得上訴。
                                    書記官  陳珮茹
中    華    民    國    98    年    5     月    13    日
附錄：本案論罪科刑法條全文
中華民國刑法第284條第1項
因過失傷害人者，處6 月以下有期徒刑、拘役或5 百元以下罰金
，致重傷者，處1 年以下有期徒刑、拘役或5 百元以下罰金。


司法院資訊處製作；財團法人民間司法改革基金會備份。
